臺灣南投地方法院刑事判決
111年度訴字第285號
公  訴  人  臺灣南投地方檢察署檢察官 
被      告  陳珈方




上列被告因詐欺案件，經檢察官提起公訴（111年度偵緝字第139
號、111年度偵字第1858號、111年度偵字第2333號、111年度偵
字第2879號），被告於準備程序中就被訴事實為有罪之陳述，經
告以簡式審判程序之旨，並聽取當事人及被告之意見後，經本院
合議庭裁定改由受命法官獨任進行簡式審判程序，判決如下：
    主  文
陳珈方犯如附表三各編號「罪名及宣告刑」欄所示之罪，處如附
表三各編號「罪名及宣告刑」欄所示之刑，應執行有期徒刑貳年
。犯罪所得新臺幣柒仟肆佰壹拾元沒收，於全部或一部不能沒收
或不宜執行沒收時，追徵其價額。
    事  實
一、陳珈方於民國110年10月9日加入由暱稱「壞人」、「別問」
    、「老爺」、「老董」與其他真實姓名年籍不詳成員組成之
    三人以上，以實施詐術手段、具有持續性、牟利性之有結構
    性組織之詐欺集團（下稱本案詐欺集團），並擔任收取人頭
    金融帳戶包裹、提領詐欺贓款之車手等工作（其所涉組織犯
    罪防制條例部分，經檢察官另案起訴，不在本件審理範圍）
    ；陳珈方於加入本案詐欺集團後，即與「壞人」、「別問」
    、「老爺」、「老董」、本案詐欺集團所屬成員，共同意圖
    為自己不法之所有，基於三人以上共同犯詐欺取財、一般洗
    錢之犯意聯絡，而為下列犯行：
  ㈠由本案詐欺集團成員以附表一各編號所示之方式，詐騙如附
    表一所示之被害人，致其等陷於錯誤，遂依指示於如附表一
    所示之寄送時地，將如附表一所示之金融帳戶資料，以包裹
    郵寄至如附表一所示之處所後，由「別問」指示陳珈方於如
    附表一所示時、地，領取裝有如附表一各編號所示金融帳戶
    之包裹，再將該包裹轉交給「壞人」之成年男子。
  ㈡另由本案詐欺集團成員於附表二所示時間，以如附表二所示
    之方式詐騙附表二所示之被害人，致其等陷於錯誤，遂依詐
    欺集團成員之指示，於附表二所示時間，匯款如附表二所示
    金額至如附表二所示人頭帳戶內，由陳珈方於附表二所示時
    、地提領附表二所示之款項後，依「壞人」之指示將提領款
    項放置於址設南投縣○○市○○○街0號仁壽公園之殘障廁所內，
    再由詐欺集團成員取走轉交詐欺集團上手，以此層層轉交方
    式，製造金流斷點，隱匿詐欺犯罪所得之來源、去向及所在
    ；後來經被害人察覺有異而報警處理，始查悉上情。
二、案經黃志勝、許怡菁、王羿婷訴由南投縣政府警察局南投分
    局、草屯分局報告臺灣南投地方檢察署檢察官偵查起訴。
    理  由
一、認定犯罪事實所憑證據及理由：上開犯罪事實，業據被告陳
    珈方於審理時坦承不諱，復經證人即告訴人黃志勝、許怡菁
    、王羿婷、張仲宜、吳南龍於警詢時之證述，證人葉巧芳、
    余泓均、施孟文、賴宣銘、林冠妙於警詢中之證述情節大致
    相符，並有7-ELEVEN貨態查詢系統、監視器影像擷圖12幀暨
    通訊軟體LINE對話紀錄翻拍照片1幀、統一超商代收款專用
    繳款證明、中華郵政帳號00000000000000號存摺封面暨內頁
    交易明細影本（見警二卷第12、16-23、25-26頁）、指認犯
    罪嫌疑人紀錄表暨犯罪嫌疑人指認表、真實姓名對照表、合
    作金庫銀行帳號0000000000000號存摺封面照片暨臉書貼文
    擷圖、金融卡正反面照片、網頁貨態查詢系統暨交貨便明細
    照片、與暱稱「張晏慈」通訊軟體LINE對話紀錄擷圖28幀、
    合作金庫銀行帳號0000000000000號存摺封面暨內頁交易明
    細影本、7-ELEVEN貨態查詢系統、監視器影像擷圖4幀、牌
    照號碼ASX-6695號車輛詳細資料報表（見警三卷第12-15、2
    2-30、32-38頁）、監視器影像擷圖3幀、台新國際商業銀行
    帳號00000000000000號綜合活期儲蓄存款存摺封面影本、通
    訊軟體LINE對話紀錄擷圖23幀、7-ELEVEN貨態查詢系統擷圖
    3幀暨身分證正反面照片、交貨便明細2紙、帳號0000000000
    00號存摺封面照片、金融卡照片、臉書貼文擷圖（見警四卷
    第11-18頁）、南投縣政府警察局草屯分局111年6月6日投草
    警偵字第11100110601號函暨檢附合作金庫商業銀行帳號000
    0000000000號開戶基本資料、歷史交易明細查詢結果、提領
    監視器影像擷圖6幀、南投縣政府警察局草屯分局111年6月2
    8日投草警偵字第11100110591號函暨檢附台新銀行帳號0000
    0000000000號申登資料、交易明細（見偵三卷第24-32頁、
    偵四卷第9-12頁）及附表二各編號證據索引欄所示之證據在
    卷為證，足認被告前揭任意性自白與事實相符，可信為真實
    ；則本案事證明確，被告犯行堪以認定，應予依法論科。
二、論罪科刑之理由：
  ㈠核被告陳珈方就犯罪事實欄㈠所為，均係犯刑法第339條之4
    第1項第2款之三人以上共同犯詐欺取財罪；就犯罪事實欄㈡
    所為，均係犯刑法第339條之4第1項第2款之三人以上共同犯
    詐欺取財罪、洗錢防制法第14條第1項之一般洗錢罪。而被
    告於附表二所示時、地，多次提領同一被害人遭詐騙之款項
    ，係為達到詐欺取財之單一目的，而各侵害被害人之同一財
    產法益，各行為之獨立性均極為薄弱，難以強行分開，依一
    般社會健全觀念，被告針對同一被害人所匯款項之多次領款
    行為，應視為數個舉動之接續施行，合為包括之一行為予以
    評價，即以被害人之人數為準，論以接續犯之包括一罪。另
    被告就附表二所示犯行，係以一行為觸犯加重詐欺及一般洗
    錢二罪，為想像競合犯，應依刑法第55條規定，均從一重以
    三人以上共同犯詐欺取財罪論處。
  ㈡被告就本案犯行，均與「壞人」、「別問」、「老爺」、「
    老董」及本案詐欺集團其他成員間，有犯意聯絡及行為分擔
    ，為共同正犯。又被告上開所示8次犯行，犯意各別、行為
    互殊，應予分論併罰。
  ㈢按想像競合犯之處斷刑，本質上係「刑之合併」。其所謂從
    一重處斷，乃將想像競合犯組成之評價上數罪，合併為科刑
    一罪，其所對應之刑罰，亦合併其評價上數罪之數法定刑，
    而為一個處斷刑。易言之，想像競合犯侵害數法益者皆成立
    犯罪，論罪時必須輕、重罪併舉論述，同時宣告所犯各罪名
    ，包括各罪有無加重、減免其刑之情形，亦應說明論列，量
    刑時併衡酌輕罪部分量刑事由，評價始為充足，然後依刑法
    第55條前段規定「從一重處斷」，非謂對於其餘各罪可置而
    不論。因此，法院決定處斷刑時，雖以其中最重罪名之法定
    刑，做為裁量之準據，惟於裁量其輕重時，仍應將輕罪合併
    評價在內（最高法院108年度台上字第4405號、第4408號判
    決意旨參照）。復按犯洗錢防制法第14、15條之罪，在偵查
    或審判中自白者，減輕其刑，洗錢防制法第16條第2項定有
    明文。查被告就附表二所涉洗錢犯行，於偵查及審判中均坦
    認自白，是被告所涉犯洗錢防制法部分，均合於上開減刑之
    規定，雖依照前揭罪數說明，被告就附表二各編號所示犯行
    均係從一重論處三人以上共同犯詐欺取財罪，然就被告於此
    部分想像競合輕罪得減刑部分，本院於依照刑法第57條量刑
    時，將併予審酌。
  ㈣以行為人責任為基礎，審酌被告正值青年，非無謀生能力，
    為賺取不法報酬，即參與本案詐欺取財犯行，及擔任取款、
    取簿車手等犯罪分工，使本案詐欺集團成員得以遂行財產犯
    罪之目的，而得以將詐欺贓款層層轉交，製造金流斷點，加
    深檢警追查贓款之困難，使上游集團成員得以逍遙法外，對
    於犯罪助勢非淺；兼衡被告於犯後坦承犯行，及迄至本案辯
    論終結前，未賠償被害人所受損害等犯後態度；另考量被告
    自述國中畢業之智識程度、從事餐飲業、經濟狀況勉持、與
    家人同住等家庭生活情狀（見院卷第90頁），暨其犯罪動機
    、目的、行為分擔、被害人受害情節等一切情形，量處如主
    文所示之刑，以示懲儆。
三、沒收部分：
  ㈠按有關共同正犯犯罪所得之沒收、追繳或追徵，應就各人所
    分得者為之。又所謂各人「所分得」，係指各人「對犯罪所
    得有事實上之處分權限」，法院應視具體個案之實際情形而
    為認定：倘若共同正犯各成員內部間，對於不法利得分配明
    確時，應依各人實際分配所得沒收（最高法院104年度台上
    字第3937號判決意旨參照）。經查，被告於警詢及偵查時均
    供承，其領取本案銀行帳戶包裹及詐欺贓款之報酬，為每領
    取1個包裹報酬為新臺幣（下同）1,000元，而提領詐欺贓款
    部分為提領總金額的3％等節明確（見警二卷第2-3頁、偵緝
    卷第24頁）。故被告本案實際犯罪所得應為新臺幣7,410元
    （計算式：【1,000元3】+【60,000元+30,000元+30,000元
    +2,000元+10,000元+10,000元+5,005元】3％＝7,410元【小
    數點以下四捨五入】），該部分報酬核屬本案犯行之犯罪所
    得，且未扣案，依刑法第38條之1第1項前段、第3項規定宣
    告沒收，於全部或一部不能沒收或不宜執行沒收時，追徵其
    價額。
  ㈡按洗錢防制法第18條第1項前段雖規定：「犯第14條之罪，其
    所移轉、變更、掩飾、隱匿、收受、取得、持有、使用之財
    物或財產上利益，沒收之」，其修正理由明示：「現行條文
    僅限於沒收犯罪所得財物或財產上利益，而未及於洗錢行為
    標的之財物或財產上利益，爰予修正，並配合104年12月30
    日修正公布之中華民國刑法，將追繳及抵償規定刪除。至於
    洗錢行為本身之犯罪所得或犯罪工具之沒收，以及發還被害
    人及善意第三人之保障等，應適用104年12月30日及105年6
    月22日修正公布之中華民國刑法沒收專章之規定」，足見「
    洗錢行為標的之財物或財產上利益」之本質，既非「犯罪所
    得」、亦非「犯罪工具」，然從該修法理由可知，「洗錢行
    為標的之財物或財產上利益」如有全部或一部不能沒收或不
    宜執行沒收之情形時，仍應回歸適用刑法第38條之1第3項規
    定追徵價額。可知立法者並未排除「洗錢行為標的之財物或
    財產上利益」回歸適用刑法沒收章節。從而，刑法第38條之
    2第2項規定自仍有適用餘地。經查，除前述被告所得之酬勞
    以外，並無證據顯示被告最終得支配、占有洗錢標的（即被
    害人之被騙款項）之財產，且被告並非居於主導詐欺、洗錢
    犯罪之地位，本院認如對之諭知沒收該等洗錢標的之財產，
    應有過苛之虞，依刑法第38條之2第2項之規定，不予宣告沒
    收。
據上論斷，應依刑事訴訟法第273條之1第1項、第299條第1項前
段，判決如主文。
本案經檢察官王晴玲提起公訴，檢察官林孟賢到庭執行職務。
中　　華　　民　　國　　111 　年　　10　　月　　28　　日
　　　　　　　　　刑事第三庭    法　官　劉彥宏
以上正本與原本無異。
如不服本判決應於收受送達後20日內向本院提出上訴書狀，並應
敘述具體理由；其未敘述上訴理由者，應於上訴期間屆滿後20日
內向本院補提理由書（均須按他造當事人之人數附繕本）「切勿
逕送上級法院」。
告訴人或被害人如對於本判決不服者，應具備理由請求檢察官上
訴，其上訴期間之計算係以檢察官收受判決正本之日期為準。
                                書記官  劉  綺
中　　華　　民　　國　　111 　年　　10　　月　　31　　日
　　　　　　　　　
附錄本案論罪科刑法條：
洗錢防制法第14條第1項
有第二條各款所列洗錢行為者，處7年以下有期徒刑，併科新臺
幣500萬元以下罰金。
中華民國刑法第339-4條
犯第339條詐欺罪而有下列情形之一者，處1年以上7年以下有期
徒刑，得併科100萬元以下罰金：
一、冒用政府機關或公務員名義犯之。
二、三人以上共同犯之。
三、以廣播電視、電子通訊、網際網路或其他媒體等傳播工具，
    對公眾散布而犯之。
前項之未遂犯罰之。

附表一：（詐取金融帳戶部分）
編號 被害人 詐騙時間與方式（民國） 詐得之金融機構帳戶 取簿時間、地點（民國） 1 施孟文 詐騙集團成員於110年10月初，以通訊軟體LINE聯繫向施孟文詐稱：租借帳戶即可領取薪水云云，致被害人施孟文陷於錯誤，遂依該詐騙集團成員指示，於同年11月17日20時41分許，寄送右列帳戶之提款卡至指定之便利商店。 中華郵政帳號000-00000000000000號帳戶(下稱施孟文郵局帳戶) 110年11月19日15時23分許、南投縣○○鎮○○○路000號之統一便利商店 2 張仲宜 詐騙集團成員於110年11月13日中午，以通訊軟體LINE聯繫張仲宜佯稱：提供帳戶供線上運彩客戶匯兌，即可每日領取薪資新臺幣1,500元云云，致被害人張仲宜陷於錯誤，遂依該詐騙集團成員指示，於同日15時42分許，寄送右列帳戶之提款卡至指定之便利商店。 合作金庫銀行帳號000-0000000000000號帳戶 110年11月21日13時25分許、草屯鎮中正路1397之6號之統一便利商店 3 吳南龍 詐騙集團成員於不詳時間，以通訊軟體LINE向吳南龍佯稱：只要寄出金融卡即可每日領取薪資新臺幣1500元云云，致被害人吳南龍陷於錯誤，遂依該詐騙集團成員指示，於110年11月16日10時35分許，寄送右列帳戶之提款卡至指定之便利商店。 台新銀行帳號000-000000000000000000號帳戶 110年11月22日12時24分許、草屯鎮中正路885號1樓之統一便利商店 
附表二：（詐取款項部分）
編號 被害人/告訴人 詐欺時間與方式(民國、新臺幣) 取款時間、地點、金額(新臺幣) 證據索引 1 葉巧芳 詐欺集團成員於110年11月19日，致電葉巧芳向其詐稱，因信用卡設定錯誤，須操作ATM始能解除云云，致葉巧芳陷於錯誤，遂依該詐騙集團成員指示，於同日17時33分、17時37分許，分別匯款4萬9,989元、2萬9,985元至施孟文郵局帳戶。 ①110年11月19日17時36分許、南投市○○街000號南投中山街郵局之ATM、6萬元。 ②同日17時37分許、上開郵局之ATM、3萬元。 ③同日17時38分許、上開郵局之ATM、3萬元。 ④110年11月19日17時40分許、南投市○○街000號南投中山街郵局之ATM、2,000元。 ⑤同日17時41分許、上開郵局之ATM、1萬元。 ⑥同日17時43分許、上開郵局之ATM、1萬元。 ⑦同日17時57分許、南投市○○街000號中國信託銀行南投分行之ATM、5,005元。  ①葉巧芳警詢筆錄(警一卷第9-10頁) ②中華郵政帳號00000000000000號存摺內頁交易明細影本(警一卷第14-15頁) ③被告提領時、地一覽表暨提款影像(警一卷第1-2頁) ④中華郵政帳號00000000000000號交易明細列表(警一卷第8頁) 2 黃志勝 詐欺集團成員於110年11月19日16時58分許，致電黃志勝向其佯稱，因系統錯誤設為團體票，須操作ATM始能解除云云，致黃志勝陷於錯誤，遂依該詐騙集團成員指示，於同日17時34分許，匯款2萬9,987元至施孟文郵局帳戶。  ①黃志勝警詢筆錄(警一卷第42-44頁) ②臺灣銀行自動櫃員機交易明細表影本12紙暨全家便利商店代收款繳款證明聯影本3紙、中國信託銀行交易明細表影本2紙(警一卷第47-52頁) ③被告提領時、地一覽表暨提款影像(警一卷第1-2頁) ④中華郵政帳號00000000000000號交易明細列表(警一卷第8頁) 3 余泓均 詐欺集團成員於110年11月19日17時14分許，致電余泓均向其詐稱因人員疏失誤設為團體訂單，須操作網路銀行始能解除云云，致余泓均陷於錯誤，遂依該詐騙集團成員指示，於同日17時34分、17時39分、17時41分許，分別匯款9,999元、9,999元、9,999元至施孟文郵局帳戶。  ①余泓均警詢筆錄(警一卷第29-31頁) ②轉帳交易明細內容手機畫面翻拍照片5幀暨通話記錄翻拍照片1幀(警一卷第36-38頁) ③被告提領時、地一覽表暨提款影像(警一卷第1-2頁) ④中華郵政帳號00000000000000號交易明細列表(警一卷第8頁) 4 許怡菁 詐欺集團成員於110年11月19日16時50分許，致電許怡菁向其佯稱因人員疏失將會扣款餐券，須操作網路銀行始能解除云云，致許怡菁陷於錯誤，遂依該詐騙集團成員指示，於同日17時37分許，匯款1,983元至施孟文郵局帳戶。  ①許怡菁警詢筆錄(警一卷第19-23頁) ②轉帳交易明細翻拍照片1幀暨手機通話記錄翻拍照片1幀(警一卷第26頁) ③被告提領時、地一覽表暨提款影像(警一卷第1-2頁) ④中華郵政帳號00000000000000號交易明細列表(警一卷第8頁) 5 王羿婷 詐欺集團成員於110年11月19日17時19分許，致電王羿婷向其訛稱因資料匯入疏失，須操作網路銀行始能解除云云，致王羿婷陷於錯誤，遂依該詐騙集團成員指示，於同日17時50分許，匯款4,987元至施孟文郵局帳戶。  ①王羿婷警詢筆錄(警一卷第68-72頁) ②通話記錄手機畫面擷圖2幀暨網路銀行轉帳交易明細擷圖10幀、LINE對話翻拍照片1幀、全家便利商店代收款繳款證明聯照片1幀(警一卷第78-84頁) ③被告提領時、地一覽表暨提款影像(警一卷第1-2頁) ④中華郵政帳號00000000000000號交易明細列表(警一卷第8頁) 
附表三：
編號 犯罪事實 罪名及宣告刑 1 附表一編號1 陳珈方三人以上共同犯詐欺取財罪，處有期徒刑壹年。 2 附表一編號2 陳珈方三人以上共同犯詐欺取財罪，處有期徒刑壹年。 3 附表一編號3 陳珈方三人以上共同犯詐欺取財罪，處有期徒刑壹年。 4 附表二編號1 陳珈方三人以上共同犯詐欺取財罪，處有期徒刑壹年參月。 5 附表二編號2 陳珈方三人以上共同犯詐欺取財罪，處有期徒刑壹年參月。 6 附表二編號3 陳珈方三人以上共同犯詐欺取財罪，處有期徒刑壹年參月。 7 附表二編號4 陳珈方三人以上共同犯詐欺取財罪，處有期徒刑壹年貳月。 8 附表二編號5 陳珈方三人以上共同犯詐欺取財罪，處有期徒刑壹年貳月。